臺灣高等法院臺中分院刑事判決
111年度交上易字第769號
上  訴  人  臺灣南投地方檢察署檢察官 
被      告  張銘家



上列上訴人因被告公共危險案件，不服臺灣南投地方法院111年
度審交易字第61號中華民國111年7月11日第一審判決（起訴案號
：臺灣南投地方檢察署111年度偵字第1274號），提起上訴，本
院判決如下：
    主  文
上訴駁回。
    犯罪事實及理由
一、本院審判範圍之說明：
  ㈠上訴得明示僅就判決之刑、沒收或保安處分一部為之，修正
    後刑事訴訟法第348條第3項定有明文。依該條項之立法說明
    ：「為尊重當事人設定攻防之範圍，並減輕上訴審審理之負
    擔，容許上訴權人僅針對刑、沒收或保安處分一部提起上訴
    ，其未表明上訴之認定犯罪事實部分，則不在第二審之審判
    範圍。如為數罪併罰之案件，亦得僅針對各罪之刑、沒收、
    保安處分或對併罰所定之應執行刑、沒收、保安處分，提起
    上訴，其效力不及於原審所認定之各犯罪事實，此部分犯罪
    事實不在上訴審審查範圍」等語。可見上訴權人就下級審判
    決聲明不服提起上訴時，依現行法律規定，得在明示其範圍
    之前提下，擇定僅就該判決之「刑」（包括宣告刑、執行刑
    ）、「沒收」、「保安處分」等部分單獨提起上訴，而與修
    正前認為上開法律效果與犯罪事實及所犯罪名係絕對不可分
    之過往見解明顯有別。此時上訴審法院之審查範圍，將因上
    訴權人行使其程序上之處分權而受有限制，除與前揭單獨上
    訴部分具有互相牽動之不可分關係、為免發生裁判歧異之特
    殊考量外，原則上不再實質審查下級審法院所認定之犯罪事
    實，亦即應以下級審法院所認定之犯罪事實，作為審認其所
    宣告之「刑」、「沒收」、「保安處分」是否違法不當之判
    斷基礎。
  ㈡本案係由檢察官提起上訴，被告張銘家（下稱被告）則未於
    法定期間內上訴。依檢察官上訴書及於本院審判時所陳之上
    訴範圍，已表明係因原判決未依累犯規定加重其刑，顯有違
    誤而提起上訴（見本院卷第9至10、56頁）。足見檢察官之
    上訴意旨已明示僅就原判決所宣告之「刑」(即刑之加重事
    由)部分提起上訴，依前揭說明，本院僅須就原判決所宣告
    之「刑」有無違法不當進行審查。至於原判決關於犯罪事實
    之認定，則不在檢察官明示上訴範圍之列，即非本院之審判
    範圍。是本院自應以原判決所認定之犯罪事實為前提，據以
    衡量檢察官針對「刑」(即刑之加重事由)部分不服之上訴理
    由是否可採，合先敘明。
二、原判決所認定之犯罪事實：
    被告於民國111年2月14日14時許至同日22時許止，在其位於
    彰化縣○○鄉○○村○○路0段000號住處內飲用威士忌酒後，其明
    知飲用含酒精之飲料後，在酒精尚未代謝完畢前不得駕駛動
    力交通工具，猶基於酒後駕駛動力交通工具之犯意，於飲用
    完畢後之翌日（即111年2月15日）11時10幾分許，駕駛屬動
    力交通工具之車牌號碼000-0000號自用小客車行駛於道路，
    行至南投縣○○鎮○○路000號前，其駕駛之上開自用小客車後
    車箱起火，為警據報前往處理，經執勤員警發現被告身有酒
    味，顯有飲酒後駕車之跡象，乃於111年2月15日11時38分許
    ，當場對其施以吐氣酒精濃度測試，測得其吐氣所含酒精濃
    度為每公升0.96毫克，而查悉上情。
三、關於法定刑(即論罪)及處斷刑(即刑之加重減輕)部分：
　㈠被告明知飲酒後不得駕駛動力交通工具，仍於飲酒後駕駛自
    用小客車，經警查獲後測得其吐氣所含酒精濃度為每公升0.
    96毫克。核被告所為，係犯刑法第185條之3第1項第1款之服
    用酒類而駕駛動力交通工具罪。　　
　㈡是否適用累犯規定加重其刑之說明：
　⒈被告前於108年間，因不能安全駕駛致交通危險罪，經臺灣南
    投地方法院以108年度審交易字第7號判決判處有期徒刑7月
    確定，於108年12月27日執行完畢，有臺灣高等法院被告前
    案紀錄表在卷可參。被告於上開有期徒刑執行完畢後之5年
    內，故意再犯本案有期徒刑以上之罪，為累犯。
  ⒉被告有前述構成累犯之事實，並有刑罰反應力薄弱之情，業
    經檢察官於本院審判時具體指明，並主張應依累犯規定加重
    其刑（見本院卷第59至60頁）。本院審酌被告於上開前案所
    受有期徒刑執行完畢後，仍未能記取教訓，再為本案犯行，
    足見其對刑罰反應力薄弱，具有特別之惡性，縱因此加重其
    本案所犯之罪的刑度，亦不致生行為人所受之刑罰超過其所
    應負擔罪責及其人身自由因此有遭受過苛之侵害，而不符憲
    法罪刑相當原則或牴觸憲法第23條比例原則之情形，依前揭
    說明，自應依刑法第47條第1項之規定加重其刑。
四、檢察官上訴意旨略以：被告前因酒後駕車之公共危險案件，
    經臺灣南投地方法院以108年度審交易字第7號判決判處有期
    徒刑7月確定，於108年12月27日執行完畢。詎仍不知悔改向
    善，連同本件已是8犯酒駕公共危險之罪，且本案與前案犯
    罪類型相同，足見前罪之徒刑執行成效不彰，其對刑罰之反
    應力顯然薄弱，衡量本案犯罪情節及被告所侵害之法益，予
    以加重最低本刑均無罪刑不相當之情事，本應依刑法第47條
    第1項之規定，加重其刑。詎原審竟依最高法院110年度台上
    大字第5660號裁定此一無普遍拘束力之裁定意旨，未依法認
    定累犯並加重其刑，其判決理由顯然不備、矛盾且違反論理
    及經驗法則等語。
五、本院上訴駁回之說明：
  ㈠被告構成累犯之事實及應加重其刑之事項，均應由檢察官主
    張並具體指出證明之方法後，經法院進行調查與辯論程序，
    方得作為是否加重其刑之裁判基礎。倘檢察官未主張或具體
    指出證明方法時，可認檢察官並不認為被告構成累犯或有加
    重其刑予以延長矯正其惡性此一特別預防之必要，且為貫徹
    舉證責任之危險結果所當然，是法院不予調查，而未論以累
    犯或依累犯規定加重其刑，即難謂有應調查而不予調查之違
    法。而累犯資料本屬於犯罪行為人之品行事項，法院自得就
    被告可能構成累犯之前科資料，列為刑法第57條第5款所定
    「犯罪行為人之品行」之審酌事項。於此情形，該構成累犯
    之前科資料如已列為量刑審酌事由，對被告所應負擔之罪責
    予以充分評價，依重複評價禁止之精神，自無許檢察官事後
    循上訴程序，以該業經列為量刑審酌之事由應改論以累犯並
    加重其刑為由，指摘原判決未依累犯規定加重其刑違法或不
    當(最高法院110年度台上大字第5660號裁定意旨參照)。是
    檢察官就構成累犯之事實及應加重其刑之事項，應於法院審
    判時盡其訴訟上之主張及說服責任，始得作為認定累犯並加
    重其刑之依據。
　㈡經查，檢察官雖於起訴書犯罪事實欄記載：「(被告)…於108
    年12月27日執行完畢」等字句，並於起訴書證據並所犯法條
    欄說明「…5年內故意再犯本件有期徒刑以上之罪，為累犯，
    請依刑法第47條第1項之規定酌情加重其刑」等詞。惟原審
    公訴檢察官於原審111年6月20日審判程序時，並未就被告構
    成累犯而應加重其刑之事實為具體主張，且於原審法院
　　為科刑辯論時，表明：「(法官諭知請檢察官、被告分別就
    被告科刑辯論...)檢察官答：被告係累犯，連同本件八犯酒
    駕公共危險罪嫌，參酌被告之前刑度，及本件測得酒精之濃
    度，建請科處有期徒刑不宜低於9月」等語(見原審卷第52頁
    )。可知原審公訴檢察官雖於原審審判時主張被告為累犯，
    並建請法院判處不低於9月之有期徒刑，但並未就構成累犯
    而應加重其刑之事項，具體主張並為辯論。自難認原審公訴
    檢察官已就被告構成累犯而應加重其刑之事項，盡其訴訟上
    之主張及說服責任。
　㈢本件被告為累犯，且經本院審酌上情，認被告應依刑法第47
    條第1項之規定加重其刑。原審雖未及審酌檢察官已於本院
    審判時具體指明被告應構累犯之事實，並說明應依累犯規定
    加重其刑之理由。然原審已將被告構成累犯之上開前科紀錄
    列為「犯罪行為人之品行」的審酌事項(見原判決第3頁倒數
    第1列、第4頁第1列)，依當時訴訟程序進行之程度，並無調
    查未盡之違誤。況原審復敘明：被告前因酒後駕車之公共危
    險案件，經原審法院以108年度審交易字第7號判決判處有期
    徒刑7月確定外，另有其他酒後駕車之公共危險之前案紀錄
    ，此有被告之刑案資料查註錄表、臺灣高等法院被告前案紀
    錄表在卷可憑，而酒精成分對人之意識、控制能力具有不良
    影響，超量飲酒後會導致對週遭事物之辨識及反應能力較平
    常狀況薄弱，被告仍於飲酒後無駕駛執照駕駛自用小客車，
    對往來之公眾具有危險性及其於偵、審中坦承犯行，於法院
    審判中自述之智識程度、工作、經濟及家庭狀況、前案因公
    共危險案件判處之刑度及檢察官請求量刑之刑度、被告對於
    量刑之意見等一切情狀，而量處被告有期徒刑9月。顯見原
    審除已將被告構成累犯之前科紀錄，列為科刑之審酌事項外
    ，並綜合考量其他量刑因子而予以充分評價，其量刑確已斟
    酌刑法第57條各款所列情狀，在法定刑度內酌量科刑，並無
    量刑輕重相差懸殊等裁量權濫用之情形，依上開說明，基於
    重複評價禁止之精神，自無許檢察官事後循上訴程序，以該
    業經列為量刑審酌之事由應改論以累犯並加重其刑為由，指
    摘原判決未依累犯規定加重其刑違法或不當。
　㈣綜上所述，原審認被告罪證明確，適用刑法第185條之3第1項
    第1款，審酌前述量刑情狀而量處被告有期徒刑9月之刑度。
    經核其認事用法均無違誤，量刑亦屬妥適。檢察官上訴意旨
    仍執前詞，而指摘原審判決不當，其上訴為無理由，應予駁
    回。 　　
據上論斷，應依刑事訴訟法第368條，判決如主文。
本案經檢察官張弘昌提起公訴，檢察官吳宣憲提起上訴，檢察官
陳佳琳到庭執行職務。　　
中　　華　　民　　國　　111 　年　　10　　月　　25　　日
            刑事第四庭     審判長法　官   蔡  名  曜
　　　　　　                     法　官   鄭  永  玉 
                                 法　官   林  宜  民
以上正本證明與原本無異。
不得上訴。
                                 書記官   謝  安  青
　　　　　　　　　　　　　　　　 
中　　華　　民　　國　　111 　年　　10　　月　　25　　日

附錄論罪科刑法條：
中華民國刑法第185條之3第1項
駕駛動力交通工具而有下列情形之一者，處3年以下有期徒刑，
得併科30萬元以下罰金：
一、吐氣所含酒精濃度達每公升零點二五毫克或血液中酒精濃度
    達百分之零點零五以上。
二、有前款以外之其他情事足認服用酒類或其他相類之物，致不
    能安全駕駛。
三、服用毒品、麻醉藥品或其他相類之物，致不能安全駕駛。